臺灣板橋地方法院民事判決　　　　　　　96年度重訴字第35號
原　　　告　丁○○
法定代理人　丙○○
　　　　　　甲○○
訴訟代理人　林添進律師
被　　　告　乙○○
上列當事人間請求侵權行為損害賠償事件，經本院於民國96年4
月25日言詞辯論終結，判決如下：
    主  文
被告應給付原告新台幣陸佰壹拾陸萬捌仟玖佰伍拾貳元，及自民
國九十五年八月十二日起至清償日止按年息百分之五計算之利息
。
原告其餘之訴駁回。
訴訟費用由被告負擔五分二，其餘由原告負擔。
本判決第一項於原告以新台幣陸拾貳萬元供擔保後，得假執行。
原告其餘假執行之聲請駁回。
    事實及理由
一、本件原告起訴主張：
  (一)緣被告告乙○○於民國94年8 月24日下午10時25分許，酒後
    騎乘車牌號碼GFE-882 號重型機車，後座搭載未滿18歲之原
    告丁○○，沿臺北縣中和市○○路上禁行機車之車道（即外
    側車道之內車道）往板橋方向直行，因駕駛機車失當，致車
    身不穩，劇烈搖晃後，被告與原告連同機車同時倒地翻滾，
    待靜止時，機車並壓住其2 人，致原告受有頭部外傷併急性
    右側硬膜下出血及腦挫傷等傷害，手術迄今1 年，仍無法自
    主行動。
  (二)按因故意或過失，不法侵害他人之權利者，負損害賠償責任
    。不法侵害他人之身體或健康者，對於被害人因此喪失或減
    少勞動能力或增加生活上之需要時，應負損害賠償責任。不
    法侵害他人之身體、健康、名譽、自由、信用、隱私、貞操
    ，或不法侵害其他人格法益而情節重大者，被害人雖非財產
    上之損害，亦得請求賠償相當之金額。民法第184 條第1 項
    前段、第193 條、第195 條定有明文。茲將原告所受之各項
    損害詳述后：
  醫療費用44萬1,064 元部分：有醫療費用收據148 紙為證。
  喪失及減少勞動能力424 萬548 元部分：原告自20歲成年開
    始至60歲退休期間，依每月基本工資1 萬5,840 元計算，依
    霍夫曼計算式扣除期前利息一次給付金額為424 萬548 元，
    原告自得請求被告賠償。
  救護車費用8,100 元部分：原告分別於94年11月12日、94年
    12月7 日、94年12月14日95年1 月12日因治病需要，搭乘救
    護車，因此增加生活負擔8,100 元。
  僱用他人看護費用563萬2,297元部分：
  1.自94年9 月22日起至94年12月14日止共支出看護費17萬4,30
    0 元。
  2.自95年1 月1 日起至95年7 月31日止僱請外勞看護，每月支
    出1 萬7,736 元，7 個月總計為12萬4,152 元。
  3.自95年8 月1 日起至154 年12月原告平均餘命屆滿之日止，
    依每月看護費1 萬7,736 元計算，按霍夫曼計算法扣除前期
    利息，原告可一次請求533 萬3,827 元。
  精神慰撫金500 萬元：原告因被告之過失行為，致原告遭受
    有頭部外傷併急性右側硬膜下出血及腦挫傷等傷害，中樞神
    經系統機能極度障害，目前無意識，無語言反應，四肢僵硬
    無力，終身不能從事任何工作，為維持生命必要的日常生活
    活動，全須他人扶助，是請求被告給付精神慰撫金500 萬元
    。
  (三)為此，依據侵權行為之法律關係，請求被告給付1,532 萬1,
    991 元，及自起訴狀繕本送達翌日起至清償日止按年息5%計
    算之利息。
二、被告則抗辯：
  (一)被告並未認識原告，也未以機車搭載被告，又被告並未酒後
    駕車，被告之血液有酒精濃度反應，可能是抽血時用酒精擦
    拭皮膚所造成，被告既未搭載原告，亦未酒後駕車，則原告
    請求被告賠償損害，為無理由。
  (二)為此，請求駁回原告之訴及其假執行之聲請。
三、經查原告主張其搭乘被告所騎乘車牌號碼GFE-882 號重型機
    車，沿臺北縣中和市○○路上禁行機車之車道（即外側車道
    之內車道）往板橋方向直行，因原告駕駛機車失當，致車身
    不穩，劇烈搖晃後，原告與被告連同機車同時倒地翻滾，待
    靜止時，機車並壓住其2 人，致原告受有頭部外傷併急性右
    側硬膜下出血及腦挫傷等傷害，手術迄今1 年，仍無法自主
    行動之事實，已據提出長庚紀念醫院診斷證明書1件 為證，
    並與目擊證人即處理交通事故現場警員陳清行於本院刑事庭
    審理時結證稱：「94年8 月24日下午10時許，伊在中和市○
    ○路、錦和路口的萊爾富超商執行巡邏勤務，其簽妥巡邏箱
    後，站在中正路、錦和路口面對中和的方向，當時聽到機車
    引擎加速的聲音很大聲，就看到一輛機車車上有兩個人在中
    正路上由中和往板橋方向行駛。該路段總共是八線道，單向
    是四線道，單向四線道的中間有分隔島，分隔島的右側是往
    板橋的兩線道，該機車是行駛在分隔島右側禁行機車的內車
    道。當時該機車行駛方向的路口號誌由綠燈要轉換為黃燈，
    機車駕駛看到黃燈有踩煞車的動作，伊有聽到煞車的聲音，
    並看到機車駕駛踩了煞車又放，因為車速很快的關係，車身
    有在搖晃，接著駕駛又踩一次煞車，機車就更不穩，搖晃地
    更厲害，後來又再踩煞車，車子就完全失去控制，車上兩人
    跟機車一起倒地滾動。機車倒地翻滾的過程中，前後左右雖
    有其他車輛，但沒有很靠近，也沒有其他車輛擦撞到該機車
    ，該機車也沒有撞到其他路人。伊在派出所服勤處理交通事
    故已有10幾年，且有將近30年騎機車的經驗，依據平常聽引
    擎加速的聲音加上伊目睹的情形來判斷，該機車的時速一定
    超過60公里，應該有80公里。當時是晴天，現場有照明燈，
    伊是整個人面向路口，很清楚地看到全部過程，就馬上做現
    場交通管制，並打電話通知派兩台救護車前來處理；肇事的
    機車就是偵查卷第125 頁的機車」等語；復經目擊證人江偉
    文於本院到事庭審理時結證稱：「94年8 月24日下午10時許
    ，伊在中和市○○路4 58號2 樓住處靠馬路的窗口打電腦，
    看到錦和、中正路口發生車禍，這個車禍讓伊印象深刻，因
    為有劇烈的撞擊聲及機車滑行的聲音，起先伊聽到從遠方接
    近的機車高速行駛的聲音，然後聽到很大的跌倒撞擊滑動的
    聲音，就馬上往窗外看，看到一部機車由中和往板橋的方向
    滑動，該機車車上有兩個人跟著機車一起滑行到中和中正路
    462 號萊爾富超商前面，倒在分隔島右側車道『禁行機車』
    的字上面，兩個人都被機車壓在下面，伊看到陳清行警員以
    對講機聯絡，就下樓協助處理現場，當時現場有路燈，沒有
    下雨；肇事的機車就是偵查卷第70頁的機車」等語相符，且
    經本院依職權調閱本院95年度交易字第312 號刑事卷宗查證
    無訛，自堪信為真實。
四、按行車速度依速限標誌或標線之規定，無標誌或標線者，行
    車時速不得超過50公里，但在未劃設車道線、行車分向線之
    道路或設有快慢車道分隔線之慢車道，時速不得超過40公里
    ，道路交通安全規則第第93條第1 項第一款定有明文。查被
    告以時速60至80公里超速行駛而肇事，且無不能注意之事情
    ，則被告之行為自有過失，且與原告所受頭部外傷併急性右
    側硬膜下出血及腦挫傷等傷害間，有相當因果關係存在，核
    屬對原告構成侵權行為。
五、次按「因故意或過失，不法侵害他人之權利者，負損害賠償
    責任。」「不法侵害他人之身體或健康者，對於被害人因此
    喪失或減少勞動能力或增加生活上之需要時，應負損害賠償
    責任。」「不法侵害他人之身體、健康、名譽、自由、信用
    、隱私、貞操，或不法侵害其他人格法益而情節重大者，被
    害人雖非財產上之損害，亦得請求賠償相當之金額。」民法
    第184 條第1 項前段、第193 條第1 項、第195 條第1 項定
    有明文。查被告因過失致原告遭受有頭部外傷併急性右側硬
    膜下出血及腦挫傷等傷害，已如前述，原告自得依前揭規定
    請求被告賠償。茲將原告請求賠償之各項金額，析述如次：
  (一)醫療費用44萬1,064 元部分：查原告支出醫療費用部分已據
    其提出醫療費用收據148 紙附於本院95年度交重附民字第29
    號（下稱附民卷）卷可證，本院將民附卷第6 頁之醫療費用
    收據1 紙編為1 號，第7 頁之醫療費用收據2 紙編為2 號，
    其餘部分按張依序編號，原告自94年8 月24日起至95年8 月
    3 日止支出之自費醫療費用金額如附表二所示，總計為39萬
    9814元，已據原告於本院96年4 月25日審理時所不爭執，則
    原告請求被告賠償之醫療費用金額在39萬9,814 元之範圍內
    為有理由，逾此之請求，即屬無據。
  (二)喪失勞動能力損失424 萬548 元部分：查原告依78年12月20
    日出生，因本件車禍受有嚴重頭部外傷，中樞神經系統機能
    極度障害，目前無意識，無語言反應，四肢僵硬無力，終身
    不能從事任何工作，為維持生命必要的日常生活活動，全須
    他人扶助，有長庚紀念醫院診斷證明書1 件附於附民卷第4
    頁可證，堪信原告已喪失勞力能力。復查原告如未因本件車
    禍而受傷，於98年12月20日時滿20歲成年應有工作能力，並
    可工作至138 年12月20日即滿60歲退休之日止，按基本工資
    每月1,5840元，依霍夫曼式計算法扣除中間利息 (首期給付
    不扣除中間利息)， 原告計受有370 萬1,167 元喪失勞動能
    力之損失（詳附表一）。則原告請求被告賠償喪失勞動能力
    之損失在370 萬1,167 元之範圍內有理由，逾此之請求，即
    屬無據。
  (三)救護車費用8,100 元部分：查原告於94年11月12日、94年12
    月7 日、94年12月14日、95年1 月2 日，因治療需要而搭乘
    救護車，計支出8,100 元，已據提出收據4 件為證，核屬因
    本件車禍增加生活所需之費用，自得請求被告賠償。
  (四)看護費用563 萬2,279 元部分：查
  原告自94年9 月22日起至94年12月14日止共支出看護費17萬
    4,300 元，已據提出收據17件為證。
  原告自95年1 月1 日起至95年7 月31日止則僱用外勞擔任看
    護工作，外勞每月薪資為1 萬7,736 元，7 個月合計為12萬
    4,152 元，有外勞薪資明細表1 件可證。
  原告於95年8 月1 日時為滿16歲之人，自95年8 月1 日起依
    九十四年臺閩地區簡易生命表（男性），尚有平均餘命59.
    21年，依霍夫曼式計算法扣除中間利息 (首期給付不扣除中
    間利息)核 計其金額為586 萬5,347 元【計算方式為：(177
    36X330.00000000+(17736X0.52)X0.00000000)=0000000.000
    000000。其中330.00000000為月別單利 (5/12)%第710 月霍
    夫曼累計係數，0.52為未滿一月日數折算月數之比例，0.00
    000000為月別單利 (5/12)%第711 月霍夫曼單期係數。採四
    捨五入，元以下進位】。則原告就其自95年8 月1 日起至平
    均餘命屆滿之日止僅請求被告賠償看護費533 萬3,827 元，
    於法自無不合。
  以上合計，原告得請求之看護費總計為563 萬2,279 元。
  (五)精神慰撫金500 萬元部分：原告因本件車禍變成植物人，衡
    諸社會一般通念，精神上當受有相當之痛苦，本院審酌原告
    係學生，事故前就讀錦和高中，被告係高職畢業，經濟狀況
    勉強，及兩造之身分地位、經濟狀況與智識程度等其他一切
    情狀，因認原告請求之精神慰撫金在150 萬元之範圍內，核
    屬適當，逾此之請求，即屬過高。
  (六)綜上所述，原告所受各項損害之總計為1,124 萬1,360 元（
    計算式：399814+0000000+8100+0000000+0000000=00000000
    ）。
五、再按「損害之發生或擴大，被害人與有過失者，法院得減輕
    賠償金額，或免除之。」民法第217 條第1 項著有明文。查
    被告除超速行駛外，其肇事時血酒精值為40.5MG/DL ，換算
    呼吸值為0.20MG/L，有中和分局轄內乙○○過失傷害案現場
    勘察報告1 件附於台灣板橋地方法院檢察署95年偵字第5987
    號偵查卷第2 宗第104-110 頁可證。而被告既係酒後騎乘重
    型機車，原告不難查知被告身上有酒味，卻仍自願搭載於被
    告騎乘重型機車之後座，致發生本件車禍受傷事件，則原告
    對於本件損害之發生原因，亦有過失，本院認原告與被告就
    本件車禍發生之過失比例分別為十分之三與十分之七，故應
    減輕被告十分之三之賠償責任。據此計算，原告得請求被告
    賠償之金額為786萬8,952 元（計算式：00000000*(1-0.3)
    =0000000，元以下四捨五入）。
六、末按保險人依本法規定所為之保險給付，視為被保險人損害
    賠償金額之一部分；被保險人受賠償請求時，得扣除之。強
    制汽車責任保險法第32條定有明文。查原告告於本件車禍發
    生後，已受領強制汽車責任保險金170 萬元（重大傷害給付
    部分150 萬元，醫療給付部分20萬元），業據原告於本院96
    年4 月25日審理時陳述甚明，故原告受領之強制汽車責任保
    險金應自原告得請求之金額中扣除，故扣除後，原告尚得請
    求616萬8,952元（計算式：0000000-0000000=0000000）。
七、從而，原告依據侵權行為之法律關係，請求被告給付616 萬
    8,952 元，及自95年8 月12日即起訴狀繕本送達翌日起至清
    償日止按年息5%計算之利息，為有理由，應予准許，逾此之
    請求，即屬無據，應予駁回。又原告陳明願供擔保，聲請告
    假執行，就其勝訴部分，核無不合，爰酌定相當擔保金額准
    許之（約為判決准許金額之一成）。至於原告敗訴部分，其
    假執行之聲請亦失所附麗，應併予駁回。
八、結論：原告之訴為一部有理由，一部無理由，依民事訴訟法
    第79條、第390 條第2 項，判決如主文。
中　　華　　民　　國　　96　　年　　4 　　月　　30　　日
                  民事第三庭    法　官　何君豪
以上正本係照原本作成
如對本判決上訴，須於判決送達後20日內向本院提出上訴狀
中　　華　　民　　國　　96　　年　　4 　　月　　30　　日
                                書記官　蕭興南
附表一：
一、原告所受喪失勞動能力之損失為：自94年8月24日（即本
    件車禍發生日）起至138年12月20日止，依霍夫曼式計算法
    扣除中間利息之金額，扣除自94年8月24日起至98年12月
    20日止依霍夫曼式計算法扣除中間利息之金額。
二、上開之金額為肆佰肆拾肆萬陸仟參佰捌拾捌元【計算方式
    為：(15840X280.00000000+(15840X0.00000000)X0.0000000
    0) =0000000.000000000。其中280.00000000為月別單利
    (5/12)%第531月霍夫曼累計係數，0.00000000為未滿一月日
    數折算月數之比例，0.00000000為月別單利 (5/12)%第532
    月霍夫曼單期係數。採四捨五入，元以下進位】。
三、上開之金額為柒拾肆萬伍仟貳佰貳拾壹元【計算方式為：
    (15840X46.00000000+(15840X0.00000000)X0.00000000)=74
    5220.0000000000。其中46.00000000為月別單利 (5/12)%第
    51月霍夫曼累計係數，0.00000000為未滿一月日數折算月數
    之比例，0.00000000為月別單利(5/12)%第52月霍夫曼單期
    係數。採四捨五入，元以下進位】。
四、減之金額為0000000（即0000000-000000=0000000）。
